臺灣高等法院臺中分院刑事判決　　　　　　　　九十二年度上更(一)字第二三九號
　　上　訴　人
　　即　被　告　丙○○
　　指定辯護人　本院公設辯護人　甲○○
右上訴人因準強盜案件，不服臺灣台中地方法院九十一年度訴緝字第五五九號中華民
國九十一年十二月十七日第一審判決（起訴案號：臺灣台中地方法院檢察署九十年度
偵字第一五○七四號，移
○二號、九十二年度偵字第三四一八號、四三二○號），提起上訴，經判決後由最高
法院發回更審，本院判決如左：
      主  文
上訴駁回。
      事  實
一、丙○○素行不良，有多次犯罪前科，其中於民國（下同）八十五年間，因贓物、
    竊盜、強盜及違反麻醉藥品管理條例等案件，經本定執行刑為有期徒刑六年十月
    確定，於八十九年二月三日假釋出獄，指揮書執行完畢日期為九十一年六月二十
    九日（於本案不構成累犯）。詎丙○○於假釋中仍不知悔改，竟意圖為自己不法
    之所有，於九十年八月十九日晚間九時許，以長約十公分、客觀上足以對他人生
    命、身體、安全產生危害之不明鐵器，擅自開啟臺中縣大肚鄉○○路四四三號Ｆ
    棟一四樓乙○○住處大門後，夜間侵入住宅，竊取乙○○所有之行動電話二支（
    分別為諾基亞牌六一五○型及摩托羅拉牌Ｍ三○型），得手後置於上衣及褲子口
    袋內，正欲離去之際，適為返家之胡銘輝（乙○○之妻舅）發覺，即上前逮捕丙○○。丙○○為脫免逮捕，竟持上開鐵器，與胡銘輝拉扯、扭打，而當場對胡銘
    輝施以強暴。丙○○手部於扭打間遭該鐵器劃傷流血，血跡散布在乙○○住處玄
    關、門口等處。嗣經胡銘輝搶下前揭鐵器，制伏丙○○，取回乙○○之行動電話
    後，將該鐵器歸還丙○○，並要將丙○○帶到樓下守衛室報警處理，然為丙○○
    乘隙逃脫。
二、案經臺中縣警察局烏日分局報告臺灣臺中地方法院檢察署檢察官偵查起訴。
      理  由
一、訊據上訴人即被告丙○○（下稱被告）固承認有竊取乙○○行動電話之事實，惟
    矢口否認有何為脫免逮捕，而當場對胡銘輝施以強暴之犯行，辯稱：伊當天係從
    頂樓爬水管到乙○○住宅行竊，攀爬過程中，被牆沿割傷流血，偷到手機後，剛
    好遇到胡銘輝回來，因為伊之前即認識胡銘輝，就主動把手機還給胡銘輝，請他
    不要張揚，後來胡銘輝去打電話，伊就先行離開，伊當天並未攜帶任何鐵器，亦
    沒有與胡銘輝發生拉扯、扭打云云。經查：(一)、被告右揭準強盜犯罪事實，業據
    被害人胡銘輝於警訊、偵查及原審指述稱：九十年八月十九日晚上九時許，伊返
    家發現門已經打開，丙○○在客廳，手裡拿著一支長約十公分、像萬能鑰匙的鐵
    器，伊姊夫乙○○之手機放在丙○○上衣及褲子口袋，伊見狀即上前與丙○○發
    生扭打，在拉扯間，丙○○的手遭該鐵器劃傷流血，地板上有血跡，後來伊搶到
    鐵器後，將鐵器折疊還給丙○○，並要將丙○○拉到樓下守衛室報警，但丙○○
    抗拒逃跑；被害人乙○○於警訊及偵查時指述：伊於九十年八月十九日晚間九點
    十分左右返家，發現門外、門內有血跡，電視櫃、壁櫃均遭開啟翻動，原本置於
    壁櫃內之二支行動電話被人取出放在茶几上，經伊小舅子胡銘輝告知，伊才知道
    是丙○○到伊住處行竊等語綦詳（見偵查卷第一七至二○頁、第五十二、五十七
    頁，原審訴緝字卷第三十五、三十六頁），核與證人即乙○○之妻胡翠華於偵查
    及原審證稱：當天伊回到家裡，發現家裡面都是血跡，客廳凌亂，抽屜都被打開
    沒有關回去，經伊弟弟胡銘輝告知，伊才知道是丙○○到伊家裡偷東西等語（見
    偵查卷第五十八頁；原審訴緝字卷第三十五頁），證人即當日到場處理警員林銘
    健於原審證述：伊到場時看到現場有血跡，客廳酒櫃有被打開的跡象，被害人胡
    銘輝告訴伊血跡是被告持鐵器與他打鬥時所遺留的等語（見原審訴字卷第三十五
    頁），均相符合，並有贓物認領保管單在卷可稽（見偵查卷第二十四頁）。(二)被
    告雖以前詞置辯，惟其於警訊、偵查中係完全否認有進入被害人乙○○住處行竊
    之事實，而辯稱：伊係到乙○○家門口打動電話，因為該處位於頂樓，收訊較好
    云云，迄本院調查、審理時始承認侵入被害人乙○○住宅竊取行動電話，可見被
    告事後為脫免刑責，供詞並非全然實在，所辯是否可採，即有可疑。且關於被告
    手部受傷之原因，被告於警訊時係供稱：「（你手上之傷痕從何而來？）因我與
    太太吵架時不小心被我太太抓傷的」云云（見偵查卷第一五頁）；於偵查中則略
    改稱：「（什麼時候受傷？）九十年八月十九日下午七時左右，在乙○○的樓上
    ，我老婆怕我跳樓就抓我」云云（見偵查卷第三三頁）；於原審則再翻稱：「（
    當天為何會受傷？）我爬水管到被害人家時被牆沿割到的」云云（見原審訴緝字
    卷第六七、六八頁）。被告供詞前後矛盾，益徵其所辯並非屬實。又如依被告所
    辯，其確係於攀爬水管侵入被害人乙○○住宅過程中遭牆壁割傷，衡諸常情，血
    跡應散布在頂樓、陽台，甚至沾染在被害人乙○○家中酒櫃或壁櫃，然依警員林
    銘健繪製之刑案現場示意圖顯示（見偵查卷第二三頁），被害人乙○○住處僅有
    客廳玄關、門口、電梯口等處遺留血跡，陽台部分則未見血跡，甚且客廳內經被
    告翻動搜尋財物之電視櫃附近亦均未見有血跡顯示，而被告於原審亦自承其並未
    在頂樓留下血跡（見原審訴緝字卷第六八頁），凡此均與被害人胡銘輝所述：伊
    與被告係在入門口處扭打，之後被告乘隙逃脫之情相符，足認被害人胡銘輝前開
    指述應可採信。況被告於原審亦曾提及：「我聽到胡銘輝開門進來，發現是我認
    識的人，他問我到他家做什麼，我就走過去，然後把手機還給他，他叫我去管理
    員室，我叫他不要張揚」（見原審訴緝字卷第七○頁），可見被告有抗拒逮捕之
    意，且被害人胡銘輝既已當場表明要被告至管理員室，並立刻報警處理，事後實
    無放任被告自行離去之理，被告所辯顯與常理有違。(三)、綜上所述，本件事證明
    確，被告所否認與辯解，無非卸責飾詞，核無可採，其犯行堪予認定，應依法論
    科。證人胡銘輝、林銘健分別於偵查及原審本案案情已供證綦詳，被告於本院本
    審聲請再予傳喚上開二人作證及前往現場履勘、向大肚派出所調閱現場血跡錄影
    等，均核無必要；又被告聲請本院本審傳喚大國度大樓管理員趙天、張思生，以
    證明被告與胡銘輝有賣酒及分食檳榔之情，核與本案案情無關，亦無傳喚調查之
    必要，附予敘明。
二、按被告行為後，刑法第三百三十條業於九十一年一月三十日修正公布，並自同年
    二月一日生效，該條之法定刑由五年以上、十二年以下有期徒刑，提高為七年以
    上有期徒刑，比較新舊法結果，以舊法有利於被告，依刑法第二條第一項後段規
    定，應適用最有利於被告之舊法即修正前之刑法第三百二十九條、第三百三十條
    第一項論處。查被告行竊時所持之鐵器，依被害人胡銘輝所述，係鐵製材質，長
    約十公分，於雙方扭打時甚造成被告受傷流血，足認該鐵器應可攻擊人身，危及
    他人之生命、身體安全，自屬兇器；又按刑法第三百二十九條之以強盜論，即以
    強盜罪相當條文處罰之意，並非專以第三百二十八條第一項之強盜論，故第三百
    三十條所謂犯強盜罪，不僅指自始犯強盜罪者而言，即依第三百二十九條以強盜
    論者，亦包括之，如此項準強盜有第三百二十一條第一項各款情刑之一，自應依
    第三百三十條論處，最高法院四十二年台上字第五二三號著有判例可資參照。本
    件被告攜帶兇器，於夜間侵入被害人乙○○住宅竊取行動電話，得手後欲離去之
    際，為被害人胡銘輝發現而加以逮捕，被告為脫免逮捕，即持前開鐵器與被害人
    胡銘輝扭打，而當場施以強暴，核其所為，係犯刑法第三百二十九條、第三百三
    十條第一項攜帶兇器，於夜間侵入住宅，為脫免逮捕，而當場施以強暴罪。原審
    依據上述理由，適用刑法第二條第一項後段、第三百二十九條、修正前第三百三
    十條第一項，並審酌被告素行不良，曾犯如事實欄所載多次前科，有臺灣高等法
    院被告全國前案紀錄表在卷可參，仍不知改過自新，竟又攜帶兇器，於夜間侵入
    住宅竊盜，並為脫免逮捕，率持鐵器與被害人打鬥，其行為危害社會治安甚鉅，
    犯罪後猶飾詞圖卸，顯然欠缺悔意等一切情狀，量處被告有期徒刑五年十月之刑
    。並敘明被告行竊時所攜帶之鐵器，因未扣案，形體不明，加以案發迄今已逾一
    年，恐已滅失，為免將來執行困難，爰不併予宣告沒收。經核其認事用法俱無不
    合，量刑亦稱允適，被告提起上訴猶執陳詞否認犯有準強盜罪，非有理由，應予
    駁回。
三、台灣台中地方法院檢察署九十二年度偵字第一四五四０號偵查案移送併案意旨另
    以：被告丙○○又於九十一年九月十二日下午十九時五十分許，在彰化縣鹿港鎮
    ○○里○○路○段四八五號前方，竊取被害人鍾素娥所有車牌號碼ＫＶＩ－一三
    ０號機車一輛，供己作代步之用。並於同年月十四日下午十七時三十分許，丙○○騎乘前開竊得之機車行經彰化縣福興鄉外埔村外埔巷十二號之三前方約五十處
    公尺道路時，搶奪被害人庚○○所有掛在頸上之黃金項鍊一條。得手後隨即騎機
    車逃逸，被害人則高喊搶劫，被害人之妹己○○下車追趕，另被害人之友人辛○○、癸○○聞訊後乘機車在後追捕，丙○○於逃逸時不慎與林慧雯所騎Ｍ四－三
    七四五號機車發生擦撞倒地，竟竊取被害人丁○所有之紅色腳踏車一輛騎乘逃逸
    ，然因其所穿著雨衣遭腳踏車後輪捲入，無法騎乘，改徒步逃入稻田中，且為脫
    免逮捕，並與在後追趕之辛○○發生拉扯，嗣經辛○○、癸○○追獲後，丙○○
    則持其所有刀械一把朝自己頸部戳下，並揚言如再追來則死給你們看。此時，幸
    經警及時趕至現場制服逮捕丙○○（犯行法第三百二十條、被告丙○○為逃逸而
    與辛○○拉扯，被追獲時，持刀朝自己頸部戳下，其自傷行為，不能認係對其他
    人施加強暴脅迫，與刑法第三百二十九條構成要件不合）。因認被告另涉有刑法
    第三百二十條第一項竊盜罪及同法第三百三十條攜帶兇器準強盜罪嫌云云。又台
    灣台中地方法院審理九十三年度訴字第三一０號被告搶奪案件，於九十三年三月
    十六日致函本院，認被告涉嫌竊取鍾素娥所有上開機車部分之犯行，與台灣台中
    地方法院檢察署函送併案審理對被害人庚○○涉犯準強盜行為有牽連犯及連續犯
    裁判上一罪關係，應由本院本審併予審判云云。惟查，上開移送併案審理部分，
    被告之犯罪時間係於九十一年九月十二日、同年九月十四日。而公訴人起訴經本
    院本審認定有罪之犯罪事實，被告準強盜犯行之時間於九十年八月十九日，二者
    時間相距有一年之久，顯然，被告於九十年八月十九日先為準強盜行時，並未能
    存相隔一年後將再度實施準強盜行為之概括犯意，是以被告於九十一年九月間之
    準強盜犯行，並非基於與之前於九十年八月間之準強盜行為之概括犯意而為之，
    乃另行起意而再實施準強盜行為，從而併案部分與起訴部分即無所謂之連續犯裁
    判上一罪關係，本院本審自不得一併審究，應由本院就此部分退回檢察官，或函
    復台灣台中地方法院分別依法偵查或審判，合併敘明。
四、本院前審雖依台灣台中地方法院檢察署九十一年度偵字第二三二０二號偵查案移
    送併案審判意旨，認為被告丙○○於九十一年八月十三日九時二十分許，至台中
    市○○區○○路三段八十四之十九號駿陞機車行內稱要出售機車，而趁機竊取機
    車行負責人壬○○所有行動電話一具（序號：000000000000000
    號），惟遭壬○○發現上情，並抓住被告丙○○手臂，丙○○為脫免逮捕，竟以
    手臂撞擊壬○○肚子，匆忙逃逸，因認被告亦有此部分準強盜犯行，然而，此部
    分移送併案審理部分，被告之犯罪時間係於九十一年八月十三日，而公訴人起訴
    經本院本審認定有罪之犯罪事實，被告準強盜犯行之時間於九十年八月十九日，
    二者時間相距有近一年之久，依前項說明，被告此部分之準強盜犯行，並非基於
    與之前於九十年八月間之準強盜行為之概括犯意而為之，乃另行起意而再實施準
    強盜行為，從而此部分與起訴部分即無所謂之連續犯裁判上一罪關係，本院本審
    自不得一併審究，應由本院本審就此部分退回檢察官依法偵查。
據上論斷，應依刑事訴訟法第三百六十八條，判決如主文。
本案經檢察官戊○○到庭執行職務。
中      華      民      國    九十三    年      八      月      四      日
                                    臺灣高等法院臺中分院刑事第七庭
                                          審判長法  官  林  榮  龍
                                                法  官  謝  說  容
                                                法  官  江  錫  麟
右正本證明與原本無異。
如不服本判決應於收受送達後十日內向本院提出上訴書狀，其未敘述上訴之理由者並
得於提起上訴後十日內向本院補提理由書（均須按他造當事人之人數附繕本）。
                                                書記官  陳  振  海
中      華      民      國      九十三   年       八      月     五     日
附錄本案論罪科刑法條：
刑法第三百二十九條：
  竊盜或搶奪，因防護贓物、脫免逮捕或湮滅罪證，而當場施以強暴脅迫者，以強盜
  論。
修正前刑法第三百三十條第一項：
  犯強盜罪而有第三百二十一條第一項各款情形之一者，處五年以上、十二年以下有
  期徒刑。
                                                                        Ｉ
